臺灣臺南地方法院民事裁定　　　　　　100年度監宣字第113號
聲　請　人　高歐麗花
上列聲請人聲請對高裕榮為監護宣告事件，本院裁定如下：
    主    文
宣告高裕榮（男，民國○○年○○月○○日生，身分證統一編號：Ｚ000
000000號，住臺南市○○區○○里○鄰○○街194巷18號）為受監
護宣告之人。
選定聲請人高歐麗花（民國○○年○○月○日生，身分證統一編號：Ｚ
000000000號，住臺南市○○區○○里○鄰○○街194巷18號）為
受監護宣告之人高裕榮之監護人。
指定高春燕（民國○○年○月○○日生，身分證統一編號：Ｚ00000000
0號，住臺南市七股區三股里8鄰三股101號）為會同開具財產清
冊之人。
聲請程序費用由受監護宣告之人高裕榮負擔。
    理    由
一、按對於因精神障礙或其他心智缺陷，致不能為意思表示或受
    意思表示，或不能辨識其意思表示之效果者，法院得因本人
    、配偶、四親等內之親屬、最近一年有同居事實之其他親屬
    、檢察官、主管機關或社會福利機構之聲請，為監護之宣告
    ，民法第14條第1項定有明文。次按受監護宣告之人應置監
    護人。法院為監護之宣告時，應依職權就配偶、四親等內之
    親屬、最近一年有同居事實之其他親屬、主管機關、社會福
    利機構或其他適當之人選定一人或數人為監護人，並同時指
    定會同開具財產清冊之人，民法第1110條、第1111條第1項
    亦定有明文。
二、本件聲請意旨略以：聲請人為高裕榮（男，民國○○年○○月○○
    日生，身分證統一編號：Ｚ000000000號，住臺南市○○區○
    ○里○鄰○○街194巷18號）之母親，高裕榮於68年間罹患重
    度精神病，經常自言自語、胡言亂語，已不能為意思表示或
    受意思表示，或不能辨識其意思表示效果，聲請人為此爰聲
    請對高裕榮為監護宣告。又聲請人為高裕榮之母親，高春燕
    為高裕榮之妹妹，高裕榮平常係由聲請人及高春燕照顧，是
    爰請鈞院選定聲請人為高裕榮之監護人，並指定高春燕為會
    同開具財產清冊之人等語。
三、經查：
  （一）聲請人係高裕榮之母親，業據其提出戶籍謄本1件在卷
        可憑，揆諸上開規定，本件聲請人聲請對高裕榮為監護
        之宣告，自屬有據。
  （二）又聲請人主張高裕榮因罹患重度精神病，已不能為意思
        表示或受意思表示，或不能辨識其意思表示效果之事實
        ，業據聲請人提出高裕榮之中華民國身心障礙手冊影本
        1件、能力概述表1件為證，且本院於100年6月21日在鑑
        定人財團法人臺灣省私立台南仁愛之家附設精神療養院
        醫師施仁雄面前訊問高裕榮，高裕榮會回答簡單問話，
        有時錯答，有時答非所問，又鑑定醫師對高裕榮為精神
        鑑定結果認：「個案高裕榮，男性，民國49年11月13日
        生，學歷為國中畢業。個案於21歲開始出現自言自語、
        自笑、被害妄想、失眠、與家人發生衝突等現象，陸續
        於養和醫院、804醫院及私立台南仁愛之家附設精神療
        養院治療。個案目前於私立台南仁愛之家附設精神療養
        院住院治療，平時表情淡漠、常獨處、少人際互動，有
        自言自語、語無倫次、妄想等症狀，缺乏病識感。個案
        在魏氏成人智力量表的全量表智商是78，屬於邊緣智能
        不足的範圍，可能受精神症狀影響而降低其在智力功能
        的表現。個案在類同、常理、理解、連環圖系分測驗的
        量表分數分別是5分、3分和5分，顯示個案的抽象思考
        與整理歸納的能力較差，在理解生活情境及評估其意涵
        的能力有障礙，判斷力也較差。與個案晤談，個案表情
        平淡，情緒穩定，會談時身體常抖動，個案言語尚能切
        題，但說話時會重覆；個案表示他是民國49年出生，現
        在170歲，已經住院134年了，想出院回去故鄉過自由的
        生活。綜合上述，個案自二十多年前發病以來，症狀持
        續存在，未曾完全緩解，且其精神功能持續退化，智力
        下降，對事情的認知與是非的判斷有明顯偏差，致不能
        為意思表示或受意思表示，亦不能辨識其意思表示之效
        果。鑑定判定：基於受鑑定人有精神上之障礙，致不能
        為意思表示或受意思表示，不能辨識其意思表示之效果
        ，且接受治療後回復可能性甚低，因而不能管理自己財
        產。結論：可為監護宣告。」等語，有本院100年6月21
        日訊問筆錄及財團法人台灣省私立台南仁愛之家附設精
        神療養院鑑定報告在卷可憑，是聲請人聲請對高裕榮為
        監護宣告為有理由，應予准許。
四、次查，受監護宣告人高裕榮未婚、無子女，其父親高水樹已
    死亡，其兄弟姐妹有姐姐高唯喧、大妹高瑞琳、弟弟高裕翔
    、二妹高榆棋、三妹高春燕、小妹高萱倖，高裕榮之母親即
    聲請人及兄弟姐妹均同意由聲請人擔任高裕榮之監護人、由
    高春燕擔任會同開具財產清冊之人等情，業經聲請人及高春
    燕陳明在卷可按，並有戶籍謄本6件、除戶謄本1件、親屬系
    統表1件、親屬會議紀錄1件附卷可憑，堪予認定。本院審酌
    聲請人為受監護宣告人高裕榮之母親，彼此關係最為親近，
    且受監護宣告人高裕榮平日主要由聲請人照顧其日常生活起
    居，聲請人亦願意擔任高裕榮之監護人，因認由聲請人擔任
    高裕榮之監護人，最能符合高裕榮之最佳利益，為此爰選定
    聲請人為受監護宣告人高裕榮之監護人；又高春燕係受監護
    宣告人高裕榮之三妹，衡情高春燕應會本於受監護宣告之人
    高裕榮之最佳利益，與監護人共同開具財產清冊，是爰指定
    高春燕為會同開具財產清冊之人，以利監護事宜之執行。
五、依民事訴訟法第608條第1項，裁定如主文。
中    華    民    國    100    年    6    月    22    日
                   家事法庭   法  官  葉惠玲
以上正本係照原本作成。
如不服本裁定關於選定監護人及指定會同開具財產清冊之人等部
分，應於送達後10日內向本院提出抗告狀，並繳納抗告費新臺幣
1,000元；其餘關於宣告監護之部分，不得抗告。
中    華    民    國    100    年    6    月    22    日
                              書記官  謝麗首